【裁判字號】    95,再易,84
【裁判日期】    950630
【裁判案由】    除去侵害
【裁判全文】
臺灣高等法院民事判決                  95年度再易字第84號
再審原告  甲○○
          丁○○○曾春源之承.
          丙○○  曾春源之承.
再審被告  乙○○
上列當事人間除去侵害事件，再審原告對於中華民國95年5月16
日本院93年度上易字第553號確定判決提起再審之訴，本院判決
如下：
    主      文
再審之訴駁回。
再審訴訟費用由再審原告負擔。
    事實及理由
一、查原確定判決於95年5月16日宣判，再審原告於95年5月30日
    收受送達，業經本院查明，並有送達證書在卷（本院卷第15
    頁）。則再審原告於95年6 月19日提起本件再審之訴，未逾
    法定之30日不變期間，合先敘明。
二、經查：本件係再審被告本於所有權及不當得利等法律關係，
    起訴請求：(一)再審原告將坐落基隆市○○區○○段682 地號
    土地（下稱系爭土地）上如原確定判決附圖編號Ａ所示面積
    13.74平方公尺及Ｂ所示面積60.81平方公尺之墳墓拆除，並
    將土地返還再審被告；(二)再審原告應給付新台幣（下同）
    100,195元及自92年10月24日起至清償日止按週年利率5% 計
    算之利息；並自92年10月15日起至返還前項土地之日止，按
    月給付再審被告1,670元等情。
    第一審法院駁回再審被告之所有請求，經其提起第二審上訴
    後，原確定判決諭知：(一)再審原告應將系爭土地上如附圖編
    號A所示面積13.74平方公尺之墳墓拆除，並將土地返還再審
    被告；(二)再審原告應給付再審被告11,542元及自92年10月24
    日起至清償日止按週年利率5%計算之利息，並自92年10月15
    日起至返還前項土地之日止，按月給付再審被告192元。
    本件因再審原告就該判決之上訴利益未逾150 萬元，不得上
    訴第三審，而確定在案。
三、再審原告主張：原確定判決有民事訴訟法第496條第1 項第1
    款及第497條之再審事由：
  (一)55年10月22日之承諾書上，再審被告之父指定買賣範圍之土
    地20坪，係以目測大約指定並寫一基本數字20坪，與實際之
    使用坪數自難吻合。而兩座墳墓之使用係基於同一買賣關係
    ，不能以逾越買賣面積即割裂認為未超過20坪部分為有權占
    用，超過20坪部分則為無權占用，況Ｂ座墳墓面積僅 18.40
    坪，未滿20坪，若以20坪範圍計算，則Ａ座墳墓占用再審被
    告土地亦僅4.16坪，不能認為Ａ座墳墓全係無權占有。原確
    定判決將基於同一承諾書之買賣關係， 割裂認 為Ｂ座墳墓
    18.40 坪為有權占用，Ａ座墳墓4.16坪為無權占用，適用法
    規顯有錯誤。
  (二)原確定判決對於王登來寄給甲○○之信箋及兩座墳墓立埤日
    期相同之事證，足以影響於判決之重要證物漏未斟酌，致判
    決Ｂ座墳墓為有權占用，Ａ座墳墓為無權占用，需拆除之錯
    誤，有民事訴訟法第497 條之再審事由。另原確定判決未依
    再審原告聲請，函調系爭墳墓用地當時之空照圖，若能斟酌
    ，則能證明墳墓建造之初即有Ａ、Ｂ兩座墳墓，對於此足生
    影響於判決之重要證物，原確定判決漏未斟酌，有民事訴訟
    法第497條之再審事由。
    爰請求判命：(一)本院93年度上易字第553號確定判決主文第1
    、2、3、5項均廢棄；(二)上開廢棄部分，再審被告在本院 93
    年度上易字第553號之上訴駁回等情。
    本件未行言詞辯論，故無再審被告之聲明或陳述。
四、就再審原告主張：原確定判決有民事訴訟法第496條第1項第
    1 款「適用法規顯有錯誤」之再審事由：
  (一)按確定終局判決適用法規顯有錯誤者，得提起再審之訴，民
    事訴訟法第496條第1項第1 款定有明文；所謂「適用法規顯
    有錯誤」，應以確定判決違背法規或現存判例解釋者為限，
    若在學說上諸說併存尚無法規判解可據者，不得指為用法錯
    誤。另事實審法院認定事實之職權，無適用法規顯有錯誤之
    可言，且適用法規顯有錯誤，不包括判決理由矛盾、理由不
    備、漏未斟酌證據及認定事實錯誤之情形在內，最高法院57
    年台上字第1091號、63 年台上字第880號及63年台再字第67
    號判例足供參照。
  (二)再審原告主張：原確定判決以承諾書上載有20坪為由，將基
    於同一承諾書之買賣關係，割裂認為Ｂ座墳墓為有權占用，
    Ａ座墳墓為無權占用系爭土地，有適用法規顯有錯誤云云。
    查原確定判決認定：系爭承諾書為真正，再審被告係讓與系
    爭土地之20坪使用權，而基隆市安樂地政事務所測量結果，
    Ａ座墳墓僅有13.74平方公尺坐落於系爭土地上，其餘28.22
    平方公尺則坐落於新城段697地號之國有土地上，Ｂ 座墳墓
    則全部坐落於系爭土地上，再審原告又自承：一張承諾書使
    用一座墳墓，原有兩張承諾書，惟僅有一張保存下來，而系
    爭墳墓自建造後迄今面積位置均未曾改變，因而認定：全部
    坐落於系爭土地上之Ｂ座墳墓面積18坪餘，面積近於承諾書
    約定之20坪，是Ｂ座墳墓屬於有權占用，Ａ座墳墓則為無權
    占用等情，業於原確定判決之事實及理由欄四、(二)(三)(四)(五)中
    詳述理由，此為事實審法院認定事實之職權，應予尊重，再
    審原告未指出上開論述究違背何一法規或現存判例解釋，自
    難認為係適用法規顯有錯誤。
五、就再審原告主張：原確定判決有民事訴訟法第497 條「就足
    影響於判決之重要證物，漏未斟酌」之再審事由：
  (一)按民事訴訟法第497條規定，依第466條不得上訴於第三審法
    院之事件，除前條規定外，其經第二審確定之判決，如就足
    影響於判決之重要證物，漏未斟酌者，亦得提起再審之訴。
    所謂「就足影響於判決之重要證物，漏未斟酌」，係指足以
    影響於判決基礎之重要證物，於前訴訟程序業已提出，然未
    經確定判決加以斟酌或不予調查或未為判斷，且該證物足以
    動搖原確定判決基礎者而言。若於判決理由項下說明無調查
    之必要，或縱經斟酌亦不足影響判決基礎者，即與漏未斟酌
    有間，不得據為本條所定之再審理由。
  (二)再審原告主張：原確定判決漏未斟酌王登來寄給甲○○之信
    箋、兩座墳墓立埤日期相同之事實及函調系爭墳墓用地當時
    之空照圖等重要證物，如能斟酌，即能證明墳墓建造之初即
    有Ａ、Ｂ兩座墳墓，而有民事訴訟法第497條 之再審事由。
    惟查王登來寄給甲○○之信箋上雖記載：「另外風水土工資
    ，每萬元，墓牌二組紅包先生禮當日帶萬元為妥」等語，
    及函調系爭墳墓用地當時之空照圖，要僅證明Ａ、Ｂ兩座墳
    墓同時建造之事實，不能進而推論Ａ、Ｂ兩座墳墓均係有權
    占用，即上開證據尚不足以動搖原確定判決之基礎。原確定
    判決已於事實及理由欄八、說明無調查之必要，可見已斟酌
    再審原告提出及聲請調查之證據，是並無再審原告指摘之有
    重要證物漏未斟酌之情形。
六、綜上所述，再審原告主張：原確定判決有民事訴訟法第 496
    條第1項第1款及第497 條之再審事由，經核顯無理由，爰不
    經言詞辯論，逕以判決駁回之。
七、據上論結：本件再審之訴顯無理由，依民事訴訟法第502 條
    第2項、第78條，判決如主文。
中    華    民    國    95    年    6     月    30    日
                  民事第一庭    審判長法  官  張耀彩
                                      法  官  盧彥如
                                      法  官  林金吾
正本係照原本作成。
本件不得上訴。
中    華    民    國    95    年    6     月    30    日
                                      書記官  張淑芳


司法院資訊處製作；財團法人民間司法改革基金會備份。
